【裁判字號】    97,易,1331
【裁判日期】    980630
【裁判案由】    竊佔
【裁判全文】
臺灣高雄地方法院刑事判決              97年度易字第1331號
    公  訴  人  臺灣高雄地方法院檢察署檢察官
    被      告  丙○○
上列被告因竊佔案件，經檢察官提起公訴（97年度偵字第7660號
），本院判決如下：
    主  文
丙○○犯竊佔罪，處有期徒刑月，如易科罰金，以新臺幣壹仟
元折算壹日。
    事  實
一、丙○○前於民國88年間，因設置地上物竊佔高雄市○○區○
    段110 之19、110 之22地號之國有土地，經本院90年度易字
    第4279號判決判處拘役50日確定，另經本院於95年7 月13日
    強制執行命丙○○返還上開國有土地。詎丙○○仍不知悔改
    ，竟另行基於意圖為自己不法利益之竊佔犯意，於96年10月
    間（起訴書誤繕為97年2 月間）某日，明知坐落於前開土地
    鄰近之高雄市○○區○○段110 之18、110 之19地號之土地
    （下稱本件土地），亦屬中華民國所有，現由國防部軍備局
    管理，竟自行佔用本件土地如附圖A 、B 、C 部分所示位置
    ，在該處舖設水泥地面，並搭建鐵皮棚架、福安宮等地上物
    ，作為平日祭祀之用，總計竊佔面積達103 平方公尺。
二、案經高雄市政府警察局左營分局報告臺灣高雄地方法院檢察
    署檢察官偵查起訴。
    理  由
壹、程序事項：
一、按被告以外之人於審判外之陳述，雖不符前4 條之規定，而
    經當事人於審判程序同意作為證據，法院審酌該言詞陳述或
    書面陳述作成時之情況，認為適當者，亦得為證據，刑事訴
    訟法第159 條之5 第1 項定有明文。查本案認定事實所引用
    之卷內其餘卷證資料，除原已符同法第159 條之1 至第159
    條之4 規定、及法律另有規定等傳聞法則例外規定，而得作
    為證據外，並無證據證明係公務員違背法定程序所取得，而
    公訴人、被告丙○○於本院行準備程序及審理時，均同意作
    為證據（見本院卷第41、96頁），本院審酌該等證據作成時
    之狀況，並無違法取證之情事，且無不宜作為證據之情形，
    依前開說明，爰認均有證據能力。
貳、實體事項：
一、訊據被告丙○○固坦承有使用本件土地如附圖A 、B 、C 部
    分所示位置，並知悉本件土地屬國有土地之事實，惟矢口否
    認有何竊佔之犯行，辯稱：本件土地上之福安宮等地上物乃
    亡友鄭先生於81年間搭建後借我使用，非我竊佔土地云云（
    見本院卷第39頁）。經查：
（一）被告於96年10月間某日起，即自行佔用國有之本件土地如
      附圖A 、B 、C 部分所示面積達103 平方公尺之位置，並
      在該處搭建鐵皮棚架、福安宮等地上物，作為祭祀之用一
      節，除被告上開之自白外，復有證人即國防部軍備局之代
      理人甲○○於警詢之證述、現場照片9 張、台灣高雄地方
      法院檢察署97年5 月6 日之勘驗筆錄1 份、高雄市政府地
      政處楠梓地政事務所97年5 月22日高市地楠二字第097000
      5976號函所附土地佔有物成果圖、土地登記謄本等資料在
      卷可查（見警卷第5 至8 頁、偵卷第7 、8 、34至44頁、
      本院97年度審易字第1637號卷第25至27頁），公訴意旨雖
      認被告竊佔之時點為97年2 月間，然國防部軍備局工程營
      產中心南部地區營產管理處已於96年10月24日函請高雄市
      政府警察局左營分局就被告竊佔上開土地部分協助蒐證及
      辦理報案事宜之情，亦有上開管理處96年10月24日旭迢字
      第0960002798號函在卷可稽（見警卷第11頁），顯見被告
      至遲應於96年10月間即已佔用本件土地如附圖A 、B 、C
      部分所示土地無訛，公訴意旨此部分之竊佔時點容有誤會
      ，應予更正，從而，上開事實洵堪認定。
（二）被告否認竊佔犯行，除以前詞置辯外，先於警詢辯稱其係
      於10年前即在本件土地如附圖A 、B 、C 部分所示位置增
      建福安宮等地上物云云（見警卷第2 頁）；復於偵訊辯稱
      ：上開土地是黃敏川於83年佔用後，我再向黃敏川借用云
      云（見偵卷第47頁）。然被告前於88年間，因竊佔高雄市
      ○○區○段110 之19、110 之22地號之國有土地，除經本
      院以90年度易字第4279號判決判處拘役50日確定外，復經
      本院於95年7 月13日強制執行命丙○○返還上開國有土地
      等情，有本院90年度易字第4279號刑事判決、本院93年度
      執字第25702 號卷宗各1 份在卷可佐（見偵卷第3 頁、外
      放卷宗），顯見被告於88年間在前開土地上搭建之地上物
      已於95年7 月13日遭強制拆除無疑，則本件土地如附圖A
      、B 、C 部分所示位置上搭建之地上物應於95年7 月13日
      後所新建，自無可能從83年間即由他人搭建本件之福安宮
      等地上物後再借予被告使用。再者，倘本件土地如附圖A
      、B 、C 部分所示位置搭建之地上物係由他人所為，他人
      豈有必要自費建設後平白供被告無償使用，況被告所辯之
      友人名稱前後不一，且均已死亡，並無具體事證足以證明
      被告所述為真，足認被告前後不一，且與卷內事證相違之
      之辯解，均屬卸責之詞，不足採信。
（三）綜上所述，被告丙○○之犯行，事證明確，應依法論科。
二、核被告丙○○所為，係犯刑法第320 條第2 項之竊佔罪。爰
    審酌被告先前曾在本件土地鄰近區域竊佔土地遭本院強制拆
    除，仍不知警惕，竟一再以非法方式佔用本件如附圖A 、B
    、C 部分所示位置之土地，行為實不足取，自應受相當之刑
    事非難，又矢口否認犯行，矯飾卸詞、犯後態度不佳，迄今
    均未與國防部軍備局洽談承租該土地以取得合法之使用權或
    拆除非法之地上物等一切情狀，量處如主文所示之刑，並諭
    知易科罰金之折算標準，以資懲儆。
據上論斷，應依刑事訴訟法第284 條之1 、第299 條第1 項前段
，刑法第320 條第2 項、第1 項、第41條第1 項前段，刑法施行
法第1 條之1 ，判決如主文。
本案經檢察官乙○○到庭執行職務。
中    華    民    國    98    年    6     月    30    日
                    刑事第十一庭  法  官  何佩陵
以上正本證明與原本無異。
如不服本判決應於收受送達後10日內向本院提出上訴書狀，並應
敘述具體理由；如未敘述上訴理由者，應於上訴期間屆滿後20日
內向本院補提理由書（均須按他造當事人之人數附繕本）「切勿
逕送上級法院」。
中    華    民    國    98    年    6     月    30    日
                                  書記官  鍾淑美
附錄法條
中華民國刑法第320條第2項
意圖為自己或第三人不法之利益，而竊佔他人之不動產者，依前
項之規定處斷。


司法院資訊處製作；財團法人民間司法改革基金會備份。
